臺灣高等法院刑事裁定　　　　　　　　　　　　　　九十二年度毒抗字第五七四號
　　抗　告　人　甲○○
右列抗告人因違反毒品危害防制條例案件，不服臺灣士林地方法院九十二年度毒聲更
（二）字第一○號，中華民國九十二年十月三十日裁定（聲請案號：臺灣士林地方法
院檢察署九十一年度毒偵字第一二二八號），提起抗告，本院裁定如左：
    主  文
抗告駁回。
    理  由
一、按施用第二級毒品者，檢察官應先將被告送勒戒處所觀察、勒戒，其期間不得逾
    一月（法律修正後不得逾二月）。觀察、勒戒後，檢察官認受觀察、勒戒人無繼
    續施用毒品傾向者，應即釋放，並為不起訴之處分；認受觀察、勒戒人有繼續施
    用毒品傾向者，檢察官應聲請法院裁定裁定令入戒治處所強制戒治，毒品危害防
    制條例修正前後均規定於第二十條第一項、第二項。此項觀察、勒戒之處分，性
    質上屬於保安處分，代替「刑罰」之矯治措施，先將施用者以病患視之，令其在
    勒戒處所治療其生理病症，使其有自新之機會，此觀諸該條例之立法說明自明。
    又按以毛髮（包括頭髮）檢驗對於長期性之用藥程度及用藥模式，能提供較詳細
    的訊息，並可補充其他檢驗方法如尿液檢驗僅能測試短期用藥之不足。依據已發
    表之數篇有關ＭＤＭＡ、ＭＤＡ動物試驗或志願人體試驗之結果，得知施用一定
    量ＭＤＭＡ後，可於毛髮中檢出ＭＤＭＡ及其代謝物ＭＤＡ成分，此有行政院衛
    生署管制藥品管理局九十一年二月八日管檢字第一○二九五七號函文一份在卷可
    查（參同上偵查卷第十七頁）。
二、又勘驗係調查證據及犯罪情形所實施之處分，屬於調查調據之一種。實施勘驗處
    分，偵查中屬於檢察官，審判中屬於法院。實施勘驗與否，檢察官或法院有自由
    決定之權，藉以發見證據以及犯罪情形，有助於檢察官或法院自由心證之形成。
    檢察官或法院實施勘驗時所得決定之處分包括履勘現場或與案情有關係之場所、
    檢查被告或犯罪嫌疑人之身體、檢驗屍體、解剖屍體、檢查與案情有關係之物件
    以及其他必要之處分。上開處分中關於檢查被告或犯罪嫌疑人身體部分，與對人
    搜索之強制處分不同，後者係指找尋身體表面（含口腔、耳穴在內之身體自然洞
    穴）或隨身所藏匿之證據或物件，前者係指以身體本身之物理性質、狀態作為證
    據目的之採集、檢驗處分。一般而言，凡對於人體內之檢查，尤其是必須以醫療
    器材輔助始能為之身體處分，皆屬檢查身體而非對於人身體之搜索。由於兩者目
    的、性質之不同，發動要件與執行方式亦異，而其中最大之區別，乃在對於人之
    搜索必須依刑事訴訟法第一百二十二條以下有關搜索扣押之規定，尤須注意遵守
    令狀主義之要求，而對於身體之檢查則依同法第二百十二條以下之規定，至多準
    用搜索程序之規定，無須搜索票。
三、抗告意旨則以：原審裁定採用新增訂之刑事訴訟法，並混淆搜索、鑑定、勘驗之
    法令，又本件搜索證據之程序違法，不得做為證據之用，原審裁定適用法令錯誤
    ，請求將原裁定撤銷，改諭駁回觀察、勒戒聲請之裁定等語，詳如附件抗告狀所
    示。
四、經查，抗告人因違反貪污治罪條例案件，經臺灣臺北地方法院檢察署以九十一年
    度偵字第一三八五四號偵辦中，經該署檢察官於九十一年七月二十二日十九時十
    分許督同法醫、司法警察，剪取抗告人零點五公分長度頭髮檢體，混和均勻後再
    由抗告人親封蓋印送法務部法醫研究所鑑定。每一檢驗項目精確取樣五十毫克，
    以氣相層析質譜分析法進行定性及定量檢驗，結果抗告人頭髮ＭＤＭＡ含量為
    31.82ng/mg；ＭＤＡ含量為5.60ng/mg，研判抗告人在檢察官採集其頭髮之前近
    幾個月內曾服用過搖頭丸ＭＤＭＡ，有該署勘驗筆錄、採取頭髮檢體時之相片及
    法務部法醫研究所九十一年七月三十一日法醫毒字第○九一○○○一八二七號函
    文各一份在卷可參（參臺灣臺北地方法院檢察署以九十一年度毒偵字第二一九五
    號卷第四頁至第七頁）。原審以抗告人施用第二級毒品安非他命，而為將抗告人
    髮屬於檢查身體處分，檢察官將之送驗發現有上開毒品成分，因此取得之證據非
    屬違法，核無不合。抗告人提起本件之抗告，認為檢察官採取抗告人之頭髮為搜
    索行為，並進而指摘本件屬於違法之搜索，否認送驗結果，主張不得以為裁定觀
    察、勒戒聲請之依據，指摘原裁定不當，揆之前揭說明，為無理由，應予駁回。
據上論結，應依刑事訴訟法第四百十二條，裁定如主文。
中　　　華　　　民　　　國　　九十三　　年　　 二 　　月　　二 十四 　　日
                              臺灣高等法院刑事第二十庭
                                  審判長法  官  洪  政  雄
                                        法  官  李  春  地
                                        法  官  鄧  振  球
右正本證明與原本無異。
不得再抗告。
                                        書記官  洪  秋  帆
中　　　華　　　民　　　國　　九十二　　年　　　二　　　月　　二十七　　日
